臺灣高等法院民事判決　九十一年度上易字第九一一號
　　上　訴　人　 乙○○
　　被 上訴 人　 甲○○
右列當事人間請求侵權行為損害賠償事件，上訴人對於中華民國九十一年五月十七日
臺灣板橋地方法院第一審判決（九十年度訴字第二五七三號），提起上訴，本院判決
如左：
        主    文
上訴駁回。
第二審訴訟費用由上訴人負擔。
        事    實
甲、上訴人方面：
一、聲明：
　  (一)原判決關於不利上訴人部分廢棄。
 　 (二)前開廢棄部分，被上訴人在第一審之訴駁回。
  　(三)第一、二審訴訟費用由被上訴人負擔。
二、陳述：除與原判決記載相同部分，予以引用外，並補稱略以：
　　上訴人每月工作收入底薪約新台幣（下同）一萬八千元至二萬二千元，加上工作
　　獎金約三萬至四萬元，但非固定之薪資。又上訴人雖有房屋一棟，惟已向玉山銀
　　行三重分行貸款五百零四萬六千七百四十六元，每月需負擔約四萬元之貸款。又
　　上訴人須獨立扶養女兒陳佩文，無力賠償。
三、證據：除援用原審之立證方法外，並補提出固定薪資表及戶籍謄本為證。
乙、被上訴人方面：
一、聲明：上訴駁回。
二、陳述：除與原判決記載相同部分，予以引用外，並補稱略以：
　　被上訴人因上訴人介入婚姻，致身心遭受重大打擊，精神情緒極不穩定，因而婚
　　姻破碎，忍受孩子不在身邊之痛苦，加以上訴人不斷之騷擾，更使被上訴人身心
　　俱疲，除罹患憂鬱症合併焦慮症外，並有多次輕生之念頭。
三、證據：援用原審之立證方法。
        理    由
一、本件被上訴人起訴主張：上訴人明知訴外人吳光耀係伊之夫，為有配偶之人，竟
　　自民國（下同）八十七年十二月間起，連續多次在其台北縣中和市○○路三六九
　　巷一七三五號三樓住處，與訴外人吳光耀相姦，並於八十九年四月二十六日產下
　　一女，嗣於九十年一月間，因上訴人將此通姦之事實鬧至訴外人吳光耀之工作單
　　位，伊始知悉上情。按上訴人與訴外人吳光耀之相姦，業已破壞伊與訴外人吳光
　　耀間婚姻之圓滿和諧及互信互愛基礎，伊不得已，乃於九十年八月十七日與訴外
　　人吳光耀離婚，使伊身心承受重大打擊，至今已罹患憂鬱症等情，爰依民法第一
　　百八十四條第一項後段及第一百九十五條第一項前段之規定，求為命上訴人給付
　　慰撫金一百萬元之判決（按原審判決上訴人應給付被上訴人四十五萬元；而駁回
　　被上訴人其餘之請求。被上訴人就其被駁回部分，未聲明不服，已告確定；上訴
　　人就其敗訴部分聲請不服）。
    上訴人則以：伊對於被上訴人所主張之事實固不爭執，惟伊須單獨扶養伊與訴外
    人吳光耀所生之女陳佩文，無力賠償云云，資為抗辯。
二、經查被上訴人與訴外人吳光耀係於八十七年十二月二十九日結婚、至九十年八月
　　十七日始離婚，而上訴人與於八十六年間即開始與訴外人吳光耀，並於八十八年
　　三月間已知悉與訴外人吳光耀已結婚，仍於八十八年九、十月間，陸續在其台北
　　縣中和市○○路三六九巷一七三弄五號三樓住處，與訴外人吳光耀相姦，上訴人
　　並於八十九年四月二十六日產下一女陳佩文之事實，為兩造所不爭執（見原審卷
　　第七八頁、本院卷第六六頁），並經證人吳光耀證述屬實（見原審卷第七九、八
　　０頁），且有三軍總醫院附設民眾診療服務處診斷證明書、親子鑑定報告書及戶
　　籍謄本可稽（見原審卷第六、二八、四一、四二頁），自堪信為真實。
三、按因故意或過失，不法侵害他人之權利者，負損害賠償責任。故意以背於善良風
　　俗之方法，加損害於他人者亦同；又不法侵害他人之身體、健康、名譽、自由、
　　信用、隱私、貞操，或不法侵害其他人格法益而情節重大者，被害人雖非財產上
　　之損害，亦得請求賠償相當之金額，此項規定，於不法侵害他人基於父、母、子
　　、女或配偶關係之身分法益而情節重大者，準用之，民法第一百八十四條第一項
　　及第一百九十五條第一項前段、第三項分別定有明文。又上開民法第一百九十五
　　條規定，雖係自八十九年五月五日起施行，惟依民法債篇施行法第九條之規定，
　　於施行前亦適用之。本件上訴人與與被上訴人有婚姻關係存在之訴外人吳光耀多
　　次相姦，並產下一女，且因而引致被上訴人與訴外人吳光耀離婚，已如前述，則
　　上訴人所為顯係不法侵害被上訴人基於配偶關係之身分法益，致被上訴人夫妻感
　　情失和，嚴重影響被上訴人之家庭美滿，婚姻進而破裂，情節自屬重大，故被上
　　訴人主張上訴人應賠償其非財產上損害之慰撫金，即屬有據。爰斟酌被上訴人係
　　高職畢業，目前於火鍋店工作，月入約三、四萬元，並無不動產，有存款約八十
　　萬元；而上訴人亦為高職畢業，目前擔任推銷汽車業務員，月入約三、四萬元，
　　有房屋一戶，總價約五百五十餘萬元，惟有貸款四百二十萬元，須扶養一女（見
　　原審卷第二三至二七、五三至五八頁）及被上訴人所感受之痛苦等一切情狀後，
　　認被上訴人請求賠償之金額應以四十五萬元為適當。
四、綜上所述，被上訴人依據侵權行為之法則，請求上訴人給付四十五萬元部分，自
　　屬應予准許。從而，原審就上開部分，所為上訴人敗訴之判決，核無違誤，上訴
　　論旨仍執前詞指摘原判決此部分不當，求予廢棄改判，為無理由。
五、至兩造其餘之攻擊或防禦方法及未經援用之證據，經本院斟酌後，認為均不足以
　　影響本判決之結果，自無逐一詳予論駁之必要，併此明。
六、據上論結，本件上訴為無理由，依民事訴訟法第四百四十九條第一項、第七十八
　　條，判決如主文。
中　　　華　　　民　　　國　　九十一　　年　　 十二　　 月　　 十　　　 日
　　　　　　　　　　　　　　　　　臺灣高等法院民事第十三庭
　　　　　　　　　　　　　　　　　　　審判長法　官　　林　鄉　誠
　　　　　　　　　　　　　　　　　　　　　　法　官　　王　聖　惠
　　　　　　　　　　　　　　　　　　　　　　法　官　　劉　清　景
右正本係照原本作成。
不得上訴。
中　　　華　　　民　　　國　　九十一　　年　　 十二　　 月　　 十八　　 日
　　　　　　　　　　　　　　　　　　　　　　書記官　　高　澄　純
